【裁判字號】    97,簡,5266
【裁判日期】    970630
【裁判案由】    詐欺
【裁判全文】
臺灣板橋地方法院刑事判決              97年度簡字第5266號
聲  請  人  臺灣板橋地方法院檢察署檢察官
被      告  甲○○
上列被告因詐欺案件，經檢察官聲請以簡易判決處刑（97年度偵
字第11736 號），本院判決如下：
    主      文
甲○○幫助意圖為自己不法之所有，以詐術使人將本人之物交付
，處拘役伍拾日，如易科罰金，以新臺幣壹仟元折算壹日。
    事實及理由
一、本件犯罪事實：甲○○因缺錢花用，其能預見提供自己帳戶
    予他人使用，足以幫助他人提領獲取詐欺犯罪所得，竟仍不
    違反其本意，基於幫助詐欺之不確定故意，於民國97年2 月
    18日17、18時許，在臺北縣蘆洲市○○○路與集賢路口，將
    其所開設之台新商業銀行蘆洲分行戶名為甲○○、帳號：00
    000000000000號帳戶之存摺、提款卡及密碼，以新臺幣（下
    同）1,000 元為代價，出售予自稱「吳國籍」真實姓名年籍
    不詳之成年男子使用（下稱「吳國籍」），以供詐欺集團成
    員作為收受犯詐欺取財罪所得財物之用。嗣「吳國籍」於取
    得甲○○前開帳戶存摺、提款卡及密碼後，「吳國籍」同夥
    之詐欺集團成員，即基於詐欺之犯意，於97年2 月21日20時
    30分許，撥打電話予乙○○，佯稱因網路購書付款方式誤設
    為分期付款，恐遭連續扣款，須親赴自動櫃員機操作方可解
    除，致乙○○陷於錯誤，於同日21時17分許，至臺北市○○
    區○○路奇岩郵局，依指示匯款29,982元至甲○○所開立之
    上開帳戶。嗣乙○○發覺有異，始知受騙報警處理而查獲上
    情。案經乙○○訴由臺北縣政府警察局蘆洲分局報告臺灣板
    橋地方法院檢察署檢察官偵查後聲請簡易判決處刑。
二、證據：
  (一)被告甲○○於警詢及偵查中之自白。
  (二)告訴人乙○○於警詢時之指述。
  (三)臺北市政府警察局北投分局大屯派出所受理刑事案件報案三
    聯單、受理詐騙帳戶通報警示簡便格式表、受理各類案件紀
    錄表、內政部警政署反詐騙案件紀錄表、財團法人金融聯合
    徵信中心通報案件紀錄各1 份。
  (四)台新國際商業銀行97年4 月21日台新作文字第9705645 號函
    暨被告開戶資料及自97年2 月18日（開戶日）起至97年4 月
    18日止之資金往來明細1 份。
  (五)告訴人乙○○之中華郵政公司自動櫃員機儲戶交易明細表1
    紙。
三、核被告所為，係犯刑法第30條第1 項前段、同法第339 條第
    1 項幫助詐欺取財罪。又被告以幫助之意思，參與構成要件
    以外之行為，為幫助犯，爰依刑法第30條第2 項規定，依正
    犯之刑減輕之。爰審酌被告將上開帳戶存摺等物件交付他人
    ，助長他人犯罪，增加被害人尋求救濟及治安機關查緝犯罪
    之困難，危害被害人財產安全及社會治安，兼衡被告素行、
    、智識程度、犯罪動機係因經濟狀況不佳，故販售帳戶存摺
    等物牟利、對被害人財產所生危害程度，及其犯後坦認犯行
    之態度等一切情狀，量處如主文所示之刑，並諭知如易科罰
    金之折算標準，以資懲儆。
四、退併辦部分：
  (一)臺灣士林地方法院檢察署以97年度偵字第7693號移送本院併
    案意旨略以：被告甲○○應能預見將黃馨儀申辦之帳戶資料
    提供他人使用，可能遭他人利用作為詐騙工具，竟仍以縱使
    如此亦不違其本意之幫助詐欺不確定故意，告知黃馨儀提供
    帳戶資料供真實年籍姓名不詳、自稱「吳國籍」之網友使用
    即可獲取每天1,000 元之代價，黃馨儀認為有利可圖，亦基
    於幫助詐欺不確定故意，於97年2 月28日17時15分許，在臺
    北市士林區○○○路○ 段34號加州健身中心，將申辦之玉山
    銀行北投分行帳號000- 0000000000000號帳戶之存摺、提款
    卡、密碼及上面記載其姓名、身分證字號、生日之紙條交付
    甲○○，甲○○隨即於同日18時許，與「吳國籍」相約在臺
    北縣蘆洲市○○路與中山一路口第一銀行轉角處交付，嗣「
    吳國籍」及所屬之詐欺集團真實年籍姓名不詳之成員，基於
    共同詐欺之犯意聯絡，於同年月29日17時許，撥打電話向游
    訓達詐稱：之前在東森購物網站的一筆交易有誤，設定到分
    期付款，須至指定之提款機重新設定等語，致游訓達陷於錯
    誤，至桃園縣高城郵局提款機依照該詐欺集團成員指示以英
    文介面操作，致游訓達於同日轉帳出共315,960 元，其中89
    ,961元分4 筆轉帳至上開黃馨儀玉山銀行北投分行帳戶，之
    後游訓達發覺有異，始知受騙，旋即訴警偵辦。案經臺北市
    政府警察局北投分局函送臺灣士林地方法院檢察署檢察官偵
    查後聲請簡易判決處刑。因認本件被告供稱其係將所申請之
    台新商業銀行蘆洲分行帳戶一併交付予「吳國籍」使用，本
    件併案之犯罪事實，與前開已聲請簡易判決處刑之犯罪事實
    ，核屬想像競合犯之法律上同一案件，依刑事訴訟法第267
    條審判不可分原則應予一併審判，爰請依法併案審理云云。
  (二)惟按如數行為於同時同地或密切接近之時地實施，侵害同一
    之法益，各行為之獨立性極為薄弱，依一般社會健全觀念，
    在時間差距上，難以強行分開，在刑法評價上，以視為數個
    舉動之接續施行，合為包括之一行為予以評價，較為合理，
    則屬接續犯，而為包括之一罪（最高法院86年臺上字第3295
    號判例參照）。第查：被告於97年4 月9 日警詢時供認，其
    係於97年2 月28日17時15分許，於黃馨儀位於臺北市士林區
    ○○○路7 段34號之工作場所即加州健身中心，向黃馨儀借
    用其玉山銀行北投分行帳號0000000000000 號帳戶的，含存
    摺、提款卡、密碼即寫有姓名、身分證字號、出生年月日之
    字條，而於同日18時許，在臺北縣蘆洲市○○路與中山一路
    口第一銀行旁轉角處，交給「吳國籍」，有上開警詢筆錄在
    卷可稽（見臺灣板橋地方法院檢察署97年度偵字第7693號偵
    查卷第9 頁）；復證人黃馨儀於97年4 月9 日警詢時證稱，
    玉山銀行北投分行帳號0000000000000 號帳戶係於97年2 月
    24日17時30分許，於伊位於臺北市士林區○○○路○ 段34號
    之工作場所即加州健身中心，將該帳戶存摺、提款卡、密碼
    即寫有姓名、身分證字號、出生年月日之字條借給被告，有
    上開警詢筆錄在卷可稽（見同上偵查卷第6 頁），顯見被告
    先後於97年2 月18日及同年月28日分二次出賣其台新商業銀
    行蘆洲分行帳戶、黃馨儀玉山銀行北投分行帳戶存摺、提款
    卡，二次出售存摺等物犯行已相隔有10日，時間並非密接，
    不屬接續犯，則併辦意旨認被告出賣黃馨儀所開立之玉山銀
    行北投分行帳戶存摺等物犯行，與前揭論罪科刑之本案被告
    出賣其開立之台新商業銀行蘆洲分行帳戶存摺等物犯行，乃
    同一行為所為之犯行，容有誤會，難認與本案論罪科刑部分
    有何想像競合犯之裁判上一罪關係，本院自無從就此併案犯
    罪事實予以審究，應退由檢察官另為適法處理，併此敘明。
五、依刑事訴訟法第449 條第1 項前段、第3 項，刑法第30條第
    1 項前段、第2 項、第339 條第1 項、第41條第1 項前段，
    刑法施行法第1 條之1 第1 項、第2 項前段，逕以簡易判決
    處刑如主文。
六、如不服本判決，得自收受送達之日起10日內向本院提出上訴
    狀，上訴於本院第二審合議庭（須附繕本）。
中    華    民    國    97    年    6     月    30    日
                  刑事第十一庭法  官  林淑婷
上列正本證明與原本無異。
                              書記官  林金良
中    華    民    國    97    年    6     月    30    日
附錄本案論罪科刑法條全文：
刑法第339 條：
意圖為自己或第三人不法之所有，以詐術使人將本人或第三人之
物交付者，處五年以下有期徒刑、拘役或科或併科一千元以下罰
金。
以前項方法得財產上不法之利益或使第三人得之者，亦同。
前二項之未遂犯罰之。


司法院資訊處製作；財團法人民間司法改革基金會備份。
